【裁判字號】    99,訴,26
【裁判日期】    990226
【裁判案由】    毒品危害防制條例
【裁判全文】
臺灣臺北地方法院刑事判決                99年度訴字第26號
公  訴  人  臺灣臺北地方法院檢察署檢察官
被      告  甲○○
上列被告因毒品危害防制條例案件，經檢察官提起公訴（98年度
毒偵字第3234號），因被告於準備程序中就被訴事實為有罪之陳
述，經本院合議庭裁定適用簡式審判程序，茲判決如下：
    主  文
甲○○施用第一級毒品，累犯，處有期徒刑柒月，扣案之注射針
筒貳支沒收之；又施用第二級毒品，累犯，處有期徒刑伍月。應
執行有期徒刑拾月，扣案之注射針筒貳支沒收之。
    事  實
一、甲○○於民國88年間因施用第二級毒品案件，經本院以88年
    度毒聲字第2923號裁定裁定送觀察、勒戒後，認無繼續施用
    毒品之傾向，經臺灣臺北地方法院檢察署檢察官於89年1 月
    26日以88年度毒偵字第328 號為不起訴處分確定；復於89年
    間因施用第二級毒品案件，經本院以89年度毒聲字第1279號
    裁定送觀察、勒戒後，認有繼續施用毒品之傾向，經本院以
    89年度毒聲字第2505號裁定送強制戒治，於90年7月13日停
    止戒治出所，另由臺灣臺北地方法院檢察署檢察官以89 年
    毒偵緝字第323號聲請簡易判決處刑，經本院於89年12月28
    日以89年度店簡字第563號判處有期徒刑5月確定，於91年3
    月1日易科罰金執行完畢；又於92年間因連續施用第二級毒
    品案件，經臺灣臺北地方法院檢察署檢察官以92年度毒偵字
    第2175號提起公訴後，經本院以94年度易緝字第26號判處有
    期徒刑10月，嗣經臺灣高等法院於94年5月25日以94年度上
    易字第570號判決駁回上訴確定，於94年12月3日縮刑期滿執
    行完畢；另於94年間因持有第二級毒品案件，經臺灣臺北地
    方法院檢察署檢察官以94年度毒偵字第340號提起公訴後，
    經本院以94年度易字第706號判處有期徒刑5月確定，於95年
    3月9日易科罰金執行完畢。詎仍不知悔改，分別基於施用第
    一級毒品及第二級毒品之犯意，於98年10月20日下午某時許
    ，在臺北縣新店市○○路○段228巷17號住處，以將海洛因摻
    水置入針筒後注射方式，施用第一級毒品海洛因1次；另於
    98年10月19日下午某時許，在同址住處，以將毒品置入破電
    燈泡內燒烤後吸食方式，施用第二級毒品甲基安非他命1次
    。嗣於98年10月21日13時30分許，經警持搜索票至甲○○前
    揭住處搜索，扣得其施用海洛因所使用之注射針筒2支及葡
    萄糖1包，並經警採集其尿液送驗結果，發現確呈嗎啡與安
    非他命、甲基安非他命陽性反應，而查悉上情。
二、案經臺北縣政府警察局新店分局移送臺灣臺北地方法院檢察
    署檢察官偵查起訴。
    理  由
一、本件被告甲○○所犯施用第一級毒品及第二級毒品罪，係死
    刑、無期徒刑、最輕本刑為3年以上有期徒刑以外之罪，亦
    非高等法院管轄之第一審案件，於本院準備程序進行中，被
    告先就被訴事實為有罪之陳述，經告知被告簡式審判程序之
    旨，並聽取公訴人及被告之意見後，本院合議庭裁定由受命
    法官進行簡式審判程序，是本件之證據調查，依刑事訴訟法
    第273 條之2 規定，不受同法第159 條第1 項、第161 條之
    2 、第161 條之3 、第163 條之1 及第164 條至第170 條規
    定之限制，合先敘明。
二、上揭犯罪事實，業據被告於警詢、偵訊及本院審理中均坦承
    不諱，而被告遭查獲時所採得之尿液經送請台灣檢驗科技股
    份有限公司以GC/MS 氣相層析質譜儀法確認檢驗後，確呈嗎
    啡、安非他命及甲基安非他命類陽性反應，此有該公司於98
    年11月10日出具之濫用藥物檢驗報告、嫌犯姓名及代碼對照
    表各1紙在卷可稽，並有扣案之注射針筒2支可按，堪信被告
    任意性之自白應與事實相符，應可採為論罪科刑之依據。
三、按毒品危害防制條例於92年7月9日修正公布，自93年1月9日
    施行，其中第20條、第23條將施用毒品之刑事處遇程式區分
    為「初犯」、「5年內再犯」、「5年後再犯」。依其立法理
    由之說明：「初犯」，經觀察、勒戒或強制戒治，應為不起
    訴處分或不付審理之裁定；經觀察、勒戒或強制戒治執行完
    畢釋放後，「5年內再犯」者，因其再犯率甚高，原實施之
    觀察、勒戒及強制戒治既已無法收其實效，爰依法追訴或裁
    定交付審理。至於經觀察、勒戒或強制戒治執行完畢釋放後
    ，「5年後再犯」者，前所實施之觀察、勒戒或強制戒治已
    足以遮斷其施用毒品之毒癮，為期自新及協助其斷除毒癮，
    仍適用「初犯」規定，先經觀察、勒戒或強制戒治之程式。
    從而依修正後之規定，僅限於「初犯」及「5年後再犯」二
    種情形，始應先經觀察、勒戒或強制戒治程序。倘被告於5
    年內已再犯，經依法追訴處罰，縱其第3次（或第3次以上）
    再度施用毒品之時間，在初犯經觀察、勒戒或強制戒治執行
    完畢釋放5年以後，已不合於「5年後再犯」之規定，且因已
    於「5年內再犯」，顯見其再犯率甚高，原實施觀察、勒戒
    或強制戒治，已無法收其實效，即應依該條例第10條處罰（
    最高法院97年度第5次刑事庭會議決議參照）。查被告本次
    施用毒品之犯罪時間雖距前次觀察、勒戒及強制戒治執行完
    畢釋放時間達5年以上，然其於5年內已再犯施用毒品案件，
    顯見其再犯率甚高，原實施之觀察、勒戒及強制戒治已無法
    收其實效，揆諸前揭說明意旨，被告本件犯行已不合於「5
    年後再犯」之規定，自應依法論罪科刑。
四、核被告所為，係犯毒品危害防制條例第10條第1項施用第一
    級毒品罪、同條例第10條第2項施用第二級毒品罪。其持有
    第一級毒品、第二級毒品之低度行為分別為施用毒品之高度
    行為吸收，均不另論罪。被告所犯施用第一級毒品、第二級
    毒品犯行，犯意各別、罪名有異，應分論併罰。又被告有如
    事實欄所述之科刑、執行紀錄。有臺灣高等法院被告前案紀
    錄表可稽，其於受有期徒刑執行完畢，5年內故意再犯本件
    有期徒刑以上之罪，為累犯，爰依刑法第47條第1項規定，
    就其施用第一級毒品、施用第二級毒品罪行，均加重其刑。
    爰審酌被告前經觀察、勒戒、強制戒治及刑之執行，仍不知
    警惕，再犯本件施用毒品罪，足見其成癮依賴甚深，自我控
    制力薄弱，甚為不該，惟所犯屬自我危害行為及其犯後坦承
    犯行，態度尚可等一切情狀，分別量處如主文所示之刑，並
    定其應執行之刑。
五、扣案之注射針筒2支，為被告所有，供其本件施用第一級毒
    品所用之物，業經被告陳明在卷，爰依刑法第38條第1項第2
    款之規定沒收之。至扣案之葡萄糖1包，被告於本院審理中
    陳稱並非其所有等語（見本院99年2月1日審理筆錄），且無
    證據足資證明此葡萄糖係被告供本案犯罪所用之物，爰不併
    予宣告沒收，併此敘明。
據上論斷，應依刑事訴訟法第273條之1第1項、第299條第1項前
段，毒品危害防制條例第10條第1項、第2項，刑法第11條前段、
第47條第1項、第51條第5款、第38條第1項第2款，判決如主文。
本案經檢察官徐則賢到庭執行職務。
中    華    民    國    99    年    2     月    26    日
                  刑事第十三庭  法  官  林瑋桓
以上正本證明與原本無異。
如不服本判決應於收受送達後10日內向本院提出上訴書狀，並應
敘述具體理由；其未敘述上訴理由者，應於上訴期間屆滿後20日
內向本院補提理由書（均須按他造當事人之人數附繕）「切勿逕
送上級法院」。
中    華    民    國    99    年    2     月    26    日
                                書記官  鄭伊芸
附錄法條
毒品危害防制條例第10條
施用第一級毒品者，處 6 月以上 5 年以下有期徒刑。
施用第二級毒品者，處 3 年以下有期徒刑。

司法院資訊處製作；財團法人民間司法改革基金會備份。
